臺灣高等法院刑事判決
109年度上訴字第2633號
上  訴  人  
即  被  告  鄭森峰




指定辯護人  本院公設辯護人戴遐齡  
上列上訴人因違反槍砲彈藥刀械管制條例案件，不服臺灣桃園地
方法院109年度訴字第3號，中華民國109年5月28日第一審判決（
起訴案號：臺灣桃園地方檢察署108年度偵字第24032號），提起
上訴，本院判決如下：
    主  文
上訴駁回。
    事  實
一、鄭森峰明知具有殺傷力之改造手槍屬槍砲彈藥刀械管制條例
    所管制之物品，未經許可不得持有，竟基於持有可發射子彈
    具殺傷力之槍枝之犯意，於民國108 年7 月中某時許，在桃
    園市桃園區中正路某處，以新臺幣（下同）2 萬元之價格，
    向真實姓名年籍均不詳、綽號「阿平」之成年男子，購買仿
    半自動手槍製造之槍枝，換裝土造金屬槍管而成，擊發功能
    正常，可供擊發適用子彈使用而具有殺傷力之改造手槍1 支
    （含彈匣1 個，槍枝管制編號：0000000000號）而持有之。
    嗣於同年8月15日晚間10時40分許，鄭森峰因另案（毒品案
    件）通緝為警在桃園市平鎮區新富五街逮捕，並於具有偵查
    權限之司法警察發覺其非法持有槍枝犯罪前，主動向員警陳
    述其持有改造手槍之犯行，並表明願接受裁判而指出槍枝藏
    放位置，當場報繳上開改造手槍1支，始悉上情。
二、案經桃園市政府警察局平鎮分局（下稱平鎮分局）報告臺灣
    桃園地方檢察署（下稱桃園地檢署）檢察官偵查起訴。
    理  由
壹、程序部分
    按被告以外之人於審判外之陳述，雖不符刑事訴訟法第159
    條之1 至第159 條之4 之規定，而經當事人於審判程序同意
    作為證據，法院審酌該言詞陳述或書面陳述作成時之情況，
    認為適當者，亦得為證據；又當事人、代理人或辯護人於法
    院調查證據時，知有刑事訴訟法第159 條第1 項不得為證據
    之情形，而未於言詞辯論終結前聲明異議者，視為有前項之
    同意，刑事訴訟法第159條之5定有明文。經查，檢察官、上
    訴人即被告鄭森峰（下稱被告）及本院公設辯護人於本院審
    判程序時，就證據能力均表示沒有意見等語（本院卷第74至
    77頁），供述證據部分視為同意作為證據，本院審酌各該證
    據作成或取得時狀況，並無顯不可信或違法取得等情況，且
    經本院依法踐行證據調查程序並認為適當，而有證據能力；
    其餘資以認定本案犯罪事實之非供述證據，亦查無違反法定
    程序取得之情形，依刑事訴訟法第158條之4之反面解釋，亦
    有證據能力。
貳、實體部分
一、上揭犯罪事實，業據被告於原審及本院審理時均坦承不諱（
    原審卷第60、61頁、110至111頁、本院卷第77頁），並有平
    鎮分局搜索扣押筆錄暨扣押物品目錄表1份、現場照片6 張
    在卷（桃園地檢署108年度偵字第24032號卷〈下稱偵卷〉第53
    至57、63至65、71頁）可稽，復有扣案手槍1支（含彈匣1 
    個）可佐，且上開扣案之槍枝經送刑事警察局以檢視法、性
    能檢驗法、試射法鑑定結果：「送鑑改造手槍1 支（槍枝管
    制編號0000000000），認係改造手槍，由仿半自動手槍製造
    之槍枝，換裝土造金屬槍管而成，擊發功能正常，可供擊發
    適用子彈使用，認具殺傷力。」等情，有內政部警政署刑事
    警察局108年10月2日刑鑑字第1080088910號鑑定書1 份在卷
    （偵卷第145至150頁）可憑，堪認上開槍枝屬改造手槍，且
    具有殺傷力無訛，足見被告上開任意性自白與事實相符，堪
    以採信。本件事證明確，被告犯行洵堪認定，應依法論科。
二、論罪科刑
　㈠新舊法比較：
　　被告行為後，槍砲彈藥刀械管制條例第4條第1項第1 款、第
    7條、第8條業於109年6月10日修正公布，並於同年月12日生
    效施行。就持有改造槍枝部分，於修法前係適用槍砲彈藥刀
    械管制條例第8條第4項「未經許可，持有、寄藏或意圖販賣
    而陳列第一項所列槍砲者，處三年以上十年以下有期徒刑，
    併科新臺幣七百萬元以下罰金。」而本次修正係考量現行查
    獲具殺傷力之違法槍枝，多屬非制式槍枝，其殺傷力不亞於
    制式槍枝，對於人民生命、身體、自由及財產法益之危害，
    實與制式槍枝無異，故無再行區分制式與否而分別適用槍砲
    彈藥刀械管制條例7條、第8條之必要，是槍砲彈藥刀械管制
    條例第4條第1項第1款、第7條第1項及第4項、第8條第1項及
    第4項修正後則分別為「本條例所稱槍砲、彈藥、刀械如下
    ：一、槍砲：指制式或非制式之火砲、肩射武器、機關槍、
    衝鋒槍、卡柄槍、自動步槍、普通步槍、馬槍、手槍、鋼筆
    槍、瓦斯槍、麻醉槍、獵槍、空氣槍、魚槍及其他可發射金
    屬或子彈具有殺傷力之各式槍砲。」、「（第1項）未經許
    可，製造、販賣或運輸制式或非制式火砲、肩射武器、機關
    槍、衝鋒槍、卡柄槍、自動步槍、普通步槍、馬槍、手槍或
    各類砲彈、炸彈、爆裂物者，處無期徒刑或七年以上有期徒
    刑，併科新臺幣三千萬元以下罰金。（第4項）未經許可，
    持有、寄藏或意圖販賣而陳列第一項所列槍砲、彈藥者，處
    五年以上有期徒刑，併科新臺幣一千萬元以下罰金。」；「
    （第1項）未經許可，製造、販賣或運輸制式或非制式鋼筆
    槍、瓦斯槍、麻醉槍、獵槍、空氣槍或第四條第一項第一款
    所定其他可發射金屬或子彈具有殺傷力之各式槍砲者，處無
    期徒刑或五年以上有期徒刑，併科新臺幣一千萬元以下罰金
    。（第4項）未經許可，持有、寄藏或意圖販賣而陳列第一
    項所列槍砲者，處三年以上十年以下有期徒刑，併科新臺幣
    七百萬元以下罰金。」依上揭規定，被告持有扣案具殺傷力
    之改造手槍，於修正前係犯槍砲彈藥刀械管制條例第8條第4
    項之罪，修正後係犯槍砲彈藥刀械管制條例第7條第4項之罪
    ，經比較新舊法，修正後規定未較有利於被告，是依刑法第
    2條第1項前段規定，應適用被告行為時即修正前槍砲彈藥刀
    械管制條例第8條第4項規定論處。
　㈡核被告所為，係犯修正前槍砲彈藥刀械管制條例第8條第4項
    之未經許可持有可發射子彈具有殺傷力之改造手槍罪。
　㈢被告前於106年間，因公共危險案件，經臺灣新北地方法院以
    106年度交簡字第4945號判決判處有期徒刑3月確定，於107
    年5月16日易科罰金執行完畢，有本院被告前案紀錄表1份在
    卷可稽，其受徒刑之執行完畢，5 年以內故意再犯本案有期
    徒刑以上之罪，固為累犯，但衡以被告此次所犯為槍砲彈藥
    刀械管制條例之案件，核與前開公共危險案件之罪質尚非相
    同，難認被告對刑法之反應力薄弱，參酌司法院釋字第775
    號解釋意旨，認依累犯規定加重其最低本刑，有違罪刑相當
    原則，爰不依刑法第47條第1項規定加重其最低本刑。
　㈣按刑法第62條規定，對於未發覺之罪自首而受裁判者，得減
    輕其刑，但有特別規定者，依其規定。又槍砲彈藥刀械管制
    條例第18條第1 項前段規定，犯本條例之罪自首，並報繳其
    持有之全部槍砲、彈藥、刀械者，減輕或免除其刑，此為刑
    法第62條但書所示之特別規定，自應優先適用（最高法院91
    年度台上字第615 號判決意旨可資參照）。查證人即派出所
    所長姚金寶於原審證稱：有人報警稱被告已經回來，說被告
    是被通緝，我不能確定被告是否被通緝，因此查了被告的前
    科，發現被告真的是通緝犯，而且也有槍砲被查獲的紀錄，
    我就緊張，趕緊叫副所長黃冠貿帶人去找被告，我也有跟副
    所長說被告有槍砲前科，要副所長小心一點。副所長等人通
    知我已經抓到了，我才到現場處理，又因查到被告有槍砲前
    科，合理懷疑被告是否還有藏槍，我就在現場跟被告講，你
    要去執行了，趁這個機會報繳出來，倘若槍枝流出去的話，
    還是會回到你身上，你還是有刑責。被告覺得我講的也有道
    理，就指向客廳鞋櫃上一疊衣服，槍枝就放在那疊衣服裡面
    。除了被告有槍砲的前科以外，我沒有確切的依據可以證明
    被告還是持有槍枝等語（原審卷第102至105頁），足認被告
    確係在未被有偵查犯罪職權之機關或公務員知悉其本案持有
    槍枝犯行前，即向姚金寶自首並坦承該持有改造手槍之犯行
    ，報繳其持有之全部槍枝供警扣案，堪認其已符合上開槍砲
    彈藥刀械管制條例第18條第1項前段所定減輕或免除其刑之
    要件。參以被告持有槍枝之數量、期間等犯罪情節，及其犯
    罪對社會治安之危害與其自首報繳所能防止槍彈氾濫之程度
    等情狀，認尚不足以免除其刑，僅得減輕其刑，附此敘明。
三、扣案之具殺傷力之改造手槍1 支（含彈匣1 個，槍枝管制編
    號：0000000000號），經鑑定具有殺傷力，已如前述，屬違
    禁物，應依刑法第38條第1項之規定，予以宣告沒收。至其
    餘扣案之子彈8 顆，因不具殺傷力（偵卷第145至150 頁）
    ，故均不予宣告沒收，附此敘明。
參、駁回上訴之理由
一、原審詳為調查後，認被告犯罪事證明確，適用槍砲彈藥刀械
    管制條例第8條第4項（修正前）、第18條第1項前段、刑法
    第11條前段、第42條第3項前段、第38條第1項等規定，並審
    酌被告明知具有殺傷力之槍枝屬高度危險之物品，非經主管
    機關許可不得擅自持有，以維社會大眾安全，被告無視法令
    禁止，無故持有改造手槍1支，對於他人生命、身體及社會
    治安構成重大潛在之危險，所為非是，惟念及被告犯後已知
    坦承犯行，態度尚可，且持有本案槍枝期間，並未持以從事
    犯罪行為，對社會安全尚未造成具體實害，兼衡其素行、犯
    罪動機、目的、手段、家庭經濟狀況小康、高中肄業之智識
    程度、持有槍彈之數量等一切情狀，量處有期徒刑2年，併
    科罰金新臺幣4萬元，並諭知易服勞役之折算標準。並依刑
    法第38條第1項之規定，就扣案之改造手槍1支（含彈匣1個
    ，槍枝管制編號：0000000000號）宣告沒收；至於扣案之子
    彈8 顆，因不具殺傷力，故均不予宣告沒收。本院經核原審
    上開認事用法，均無違誤，量刑亦稱妥適，宣告沒收及不予
    沒收亦均合於規定。至原判決雖未及比較前開關於槍砲彈藥
    刀械管制條例之新舊法，惟依刑法第2條第1項規定而為比較
    後，本件仍應適用修正前即行為時槍砲彈藥刀械管制條例第
    8條第4項規定而為論處，因與判決本旨不生影響，尚毋庸撤
    銷改判，附此敘明。
二、被告上訴意旨雖以量刑過重提起上訴，請求再予以減輕其刑
    ；辯護人並請求依刑法第59條酌減其刑云云，惟：
　㈠按量刑輕重，係屬事實審法院得依職權自由裁量之事項，苟
    其量刑已以行為人之責任為基礎，並斟酌刑法第57條各款所
    列情狀，而未逾越法定刑度或有濫用權限情事，即不得任意
    指為違法（詳最高法院75年台上字第7033號判例、98年度台
    上字第5002號判決意旨參照）。查原審於量刑時，業已以行
    為人之責任為基礎，並詳為說明審酌被告各罪量刑之理由，
    業如前述，原審認被告雖屬累犯，惟不予加重最低本刑；又
    認被告係屬自首，審酌其持有槍枝之數量、期間等犯罪情節
    ，及其犯罪對社會治安之危害與其自首報繳所能防止槍彈氾
    濫之程度等情狀，量處被告有期徒刑2年，顯已斟酌刑法第5
    7條各款事由而為刑之量定，係以行為人責任為基礎，並未
    逾越法定刑度，亦無濫用裁量權而有顯然失出或有失衡平之
    情事。被告及辯護人關於此部分請求再予以減輕其刑云云，
    自無理由。
　㈡末按94年2月2日修正公布，於95年7月1日生效施行之刑法第5
    9條規定之立法理由特闡明：「一、現行第59條在實務上多
    從寬適用。為防止酌減其刑之濫用，自應嚴定其適用之條件
    ，以免法定刑形同虛設，破壞罪刑法定之原則。二、按科刑
    時，原即應依第57條規定審酌一切情狀，尤應注意該條各款
    所列事項，以為量刑標準。本條所謂『犯罪之情狀可憫恕』，
    自係指裁判者審酌第57條各款所列事項以及其他一切與犯罪
    有關之情狀之結果，認其犯罪足堪憫恕者而言。惟其審認究
    係出於審判者主觀之判斷，為使其主觀判斷具有客觀妥當性
    ，宜以『可憫恕之情狀較為明顯』為條件，故特加一『顯』字，
    用期公允。三、依實務上見解，本條係關於裁判上減輕之規
    定，必於審酌一切之犯罪情狀，在客觀上顯然足以引起一般
    同情，認為縱予宣告法定最低刑度猶嫌過重者，始有其適用
    （詳最高法院38年台上字第16號、45年台上字第1165號、51
    年台上字第899號判例），乃增列文字，將此適用條件予以
    明文化。」，故刑法第59條之酌量減輕其刑，必須犯罪另有
    特殊之原因與環境等在客觀上足以引起一般同情，認為即予
    宣告法定低度刑期猶嫌過重者，始有其適用。至行為人之犯
    罪動機為何，犯罪所得之多寡及其主觀惡性、情節是否與長
    期、大量販賣毒品之毒販有別等，僅屬得於法定刑內審酌量
    刑之標準，不得據為酌量減輕之理由（詳最高法院97年度台
    上字第352號判決意旨可參），足證有關刑法第59條規定，
    特別於條文中增列犯罪之情狀「顯」可憫恕之情形。查辯護
    人雖以被告家中生活及經濟狀況為被告置辯，並認有刑法第
    59條規定之情形云云，惟此僅係刑法第57條量刑事項，尚難
    認被告於犯本案之罪時，有何顯可憫恕之情，故被告關於此
    部分之上訴，亦屬無理由。
　㈢據上，被告前揭上訴意旨所指各節，均無理由，應予駁回。
據上論斷，應依刑事訴訟法第368條，判決如主文。
本案經檢察官楊石宇提起公訴，檢察官何明楨到庭執行職務。
中　　華　　民　　國　　109 　年　　10　　月　　8 　　日
                  刑事第十九庭  審判長法　官  曾淑華
                                      法　官  王美玲 
                                      法　官  許文章 
以上正本證明與原本無異。
如不服本判決，應於收受送達後20日內向本院提出上訴書狀，其
未敘述上訴之理由者並得於提起上訴後20日內向本院補提理由書
（均須按他造當事人之人數附繕本）「切勿逕送上級法院」。
                                       書記官  范家瑜
中　　華　　民　　國　　109 　年　　10　　月　　12　　日